臺灣臺中地方法院民事判決　100年度小上字第73號
上　訴　人　荔園華廈管理委員會
法定代理人　葉榮欽
訴訟代理人　江燕鴻律師
　　　　　　梁郁翎律師
被上訴人　　李季洳
上列當事人間請求給付管理費事件，上訴人對於中華民國100年8
月31日本院豐原簡易庭100年度豐小字第257號第一審判決提起上
訴，本院判決如下：
    主    文
上訴駁回。
第二審訴訟費用新臺幣壹仟伍佰元由上訴人負擔。
    理    由
一、按對於小額程序之第一審裁判之上訴或抗告，非以其違背法
    令為理由，不得為之。又上訴狀內應記載上訴理由，表明（
    一）原判決所違背之法令及其具體內容。（二）依訴訟資料
    可認為原判決有違背法令之具體事實，民事訴訟法第436條
    之24第2項、第436條之25分別定有明文。所謂判決有違背法
    令，依民事訴訟法第468條之規定，乃指判決不適用法規或
    適用不當而言，且依同法第436條之32第2項之規定，此為小
    額事件之上訴程序所準用。再以判決有不適用法規或適用不
    當為上訴理由時，其上訴狀或理由書應有具體之指摘，並揭
    示該法規之條項或內容，若係成文法以外之法則，應揭示該
    法則之旨趣，倘為司法院解釋或最高法院之判例，則應揭示
    該判解之字號或其內容，如依民事訴訟法第469條所列第1款
    至第5款理由提起上訴時（第6款未準用，參照民事訴訟法第
    436之32第2項規定），其上訴狀或理由書應揭示合於該條款
    之事實，上訴理由狀如未依此項方法表明者，即難認為已對
    原判決之違背法令有具體之揭示，其上訴自難認為合法（最
    高法院71年台上字第314號判例參照）。次按小額程序之第
    二審判決，如依上訴意旨足認上訴為無理由者，得不經言詞
    辯論為之，民事訴訟法第436條之29第2款亦定有明文。
二、本件上訴意旨略以：
(一)、原審判決書第2頁倒數第3至6行載稱：「被告以書狀所陳述
    凡全程參與區分所有權人會議者，可享優惠一個月的管理費
    ，而辯述其於其於99及100年各有一次優惠一個月的管理費
    之情，業經其提出荔園華廈管理委員會函文1件及優惠卷2張
    為證，並為原告所不爭執，故在被告辯述抵扣優惠一個月的
    管理費後，其自99年3月起至100年4月止，係積欠計新臺幣
    （下同）18,000元【計算方式：21,000元-1,500元-1,50 0
    元＝18,000元】管理費之事，應堪認定」等語，似認原告（
    即被上訴人）不爭執。然詳究全卷，均未有所謂「原告所不
    爭執」之事，而被上訴人對於抵扣優惠2個月管理費一事尚
    有爭執，其顯然影響判決之結論，原審上開理由矛盾，顯有
    影響判決結論，為判決不適用法規之違背法令。
(二)、原審判決未查任何證據、亦未有理由陳述、更未見被告提出
    主張，亦未參酌其他頂樓住戶姚秀茹、張坤煌、杜寶珠3人
    均同意與被上訴人負擔一半修繕費用之情事，率而認定上訴
    人第10屆區分所有權人暨住戶大會會議決議「76-3號頂樓（
    非被告，係另一住戶）漏水…管委會及個人各出一半頂樓防
    水為PU處理‧‧‧決議：‧‧‧費用比照往例」之內容，顯
    已失公平應屬無效，其判決顯已違反論理法則及證據法則，
    自屬判決違背法令。
三、本件上訴人對原審判決提起上訴，固於上訴狀具體指摘原審
    判決違背法令之具體內容及具體事實，自形式上觀之，其提
    起本件上訴應屬合法。惟查：
(一)、按民事訴訟法第280條第1項規定：「當事人對於他造主張之
    事實，於言詞辯論時不爭執者，視同自認」，係指當事人對
    於他造主張之事實，於言詞辯論時，消極的不表示意見，法
    律擬制為自認而言，最高法院71年度臺上字第3516號意旨參
    照。本件被上訴人於100年6月29日民事答辯狀中主張：在99
    年7月，因其參與區分所有權人會議，得以優惠管理費等語
    ，並另提出荔園華廈管理委員會100年5月4日函文1件（於備
    註欄載明凡全程參與者【會議結束簽退】可享優惠一個月管
    理費等語）及管理費優待2張（見原審卷第32頁、77頁、157
    至158頁），而觀諸全卷上訴人對被上訴人於原審之主張俱
    未以言詞或書狀表示意見，依前揭規定及說明，上訴人消極
    的不表示意見，即視同自認。是原審據此認定扣抵99年及10
    0年各一次優惠一個月之管理費後，尚積欠上訴人18,000元
    管理費之事實，核其適用法令並無違誤。
(二)、本件被上訴人對於上訴人主張本件頂樓平台修繕費用應依上
    訴人第10屆區分所有權人暨住戶大會會議決議由上訴人與被
    上訴人各負擔一半乙情，業於原審以100年6月29日民事答辯
    狀及提出寄發予上訴人之存證信函，乃至於言詞辯論中均已
    主張本件頂樓平台之修繕費用應依社區規約及公寓大廈管理
    條例之規定，由管理委員會以公共基金支出。則原審關於本
    件頂樓平台之共有部分之修繕費用依何者為當，自應加以審
    認。而原審認：依公寓大廈管理條例第10條第2項之規定，
    公寓大廈共用部分之修繕維護原則上應由管理負責人或管理
    委員會為之，其費用由公共基金支付或由區分所有權人按其
    共有之應有部分比例分擔之，惟此並非強制規定，基於公寓
    大廈管理條例賦予區分所有權人會議自治管理社區之精神，
    除有權利濫用或顯失公平之情形外，法院不宜就區分所有權
    人會議決議之妥當性涉入判斷，並具體審酌本件頂樓漏水鋪
    設PU防水的頂樓平台係屬共用部分，且其施工內容為：1、
    以電動電鑿鑿除遭腐蝕之防水材‧‧‧2、底漆、彈性中材
    、‧‧‧面漆3、嚴重裂痕灌注補強4、沿裂痕處‧‧‧以電
    鑽鑽孔‧‧‧6、高壓灌注發泡劑等情，有被告（即被上訴
    人）提出該工程報價單1份在卷可稽，足見該頂樓平台之共
    用部分因防水材質老化造成漏水情事，而共用部分之修繕維
    護本係管委會即上訴人之職責，則本件上訴人既無令被上訴
    人負擔一半修繕費用之特殊理由，逕以區分所有權人暨住戶
    大會會議決議「76-3號頂樓（非被告，係另一住戶）漏水‧
    ‧‧管委會及個人各出一半頂樓防水為PU處理‧‧‧決議：
    ‧‧‧費用比照往例」，亦即令被上訴人一人負擔原應由公
    共基金（即170戶住戶共同支付）支出之修繕費用之二分之
    一，自屬顯失公平。再者雖上訴人辯稱：荔園華廈社區之40
    戶頂樓住戶（荔園華廈社區共170戶住戶）中有3戶頂樓住戶
    曾經同意與被上訴人共同負擔頂樓修繕之部分，認上開區分
    所有權人暨住戶大會之決議並無顯失公平之情形，然上訴人
    所舉3戶頂樓住戶曾同意與被上訴人負擔渠等頂樓修繕之費
    用，與本件審酌上開區分所有權人暨住戶大會會議決議有無
    顯失公平無涉，亦不影響原審關於前揭決議是否有顯失公平
    之情事。是以上訴人指摘原審判決違反證據法則、論理法則
    而違背法令云云，要無可採。
(三)、綜上所述，本件原審判決並無違背法令，上訴人之上訴顯無
    理由，揆諸首揭法條規定，爰不經言詞辯論，逕以判決駁回
    之。
四、依民事訴訟法第436條之32第1項準用同法第436條之19第1項
    規定，第二審法院為訴訟費用之裁判時，應確定其訴訟費用
    額。而本件訴訟費用額確定為裁判費1,500元，應依前揭條
    文規定，為如主文第2項之諭知。
五、結論；本件上訴為無理由，依民事訴訟法第436條之32第1項
    、第2項、第436條之29第2款、436條之19第1項第449條第1
    項、第78條、第，判決如主文。
中    華    民    國    100    年    10   月    12  日
                  民事第二庭   審判長法  官  王  銘
                                     法  官  陳添喜
                                     法  官  李慧瑜
上正本係照原本作成。
本判決不得上訴。
中    華    民    國    100    年    10   月    12  日
                                     書記官